臺灣嘉義地方法院民事判決　九十三年度訴字第二二一號
　　原　　　告　甲○○
　　被　　　告　乙○○　原住嘉.
　　　　　　　　丙○○
右當事人間請求損害賠償事件，原告提起附帶民事訴訟，經本院刑事庭裁定（九十二
年度交簡附民字第二六號）移送前來，於中華民國九十三年七月二十一日辯論終結，
本院判決如左：
    主　  　文
被告應連帶給付原告新臺幣參拾玖萬參仟零參拾參元，及自民國九十二年十月三日起
至清償日止，按週年利率百分之五計算之利息。
原告其餘之訴駁回。
訴訟費用由被告連帶負擔百分之七十，餘由原告負擔。
本判決原告勝訴部分，得假執行。
原告其餘假執行之聲請駁回。
    事實及理由
壹、程序方面：
一、被告乙○○經合法通知，未於言詞辯論期日到場，核無民事訴訟法第三百八十六
    條各款所列情形，爰依原告之聲請，由其一造辯論而為判決。
二、本件原告於附帶民事訴訟起訴狀請求判決被告應連帶給付原告新臺幣（下同）五
    十五萬一千九百三十三元，及自附帶民事訴訟起訴狀繕本送達翌日起至清償日止
    ，按週年利率百分之五計算之利息，嗣於本院審理中減縮聲明為請求判決被告應
    連帶給付原告五十四萬三千零三十三元，及自附帶民事訴訟起訴狀繕本送達翌日
    起至清償日止，按週年利率百分之五計算之利息，此係減縮應受判決事項之聲明
    ，核與民事訴訟法第二百五十五條第一項第三款規定相符，應予准許，合先敘明
    。
貳、實體方面：
一、本件原告起訴主張：被告乙○○於民國九十二年三月十八日上午七時五十分許，
    駕駛被告丙○○所有車牌號碼二Ｗ—五○六二號自用小客車，沿嘉義縣水上鄉縣由北往南方向行駛，途經該路永親二號橋以北一公里處路段時，本應
    注意車前狀況，隨時採取必要之安全措施，並注意行車速度應依標誌或標線規定
    ，且汽車在雙向二車道行駛時，於劃有分向限制線之路段，不得駛入來車之車道
    內，而當時為日間，天氣晴朗，該路段為平坦、乾燥、無缺陷並劃有分向限制線
    之雙向二車道柏油路面，時速限制三十公里，又無障礙物，視距良好，並無不能
    注意情事，竟疏於注意，貿然以時速約一百公里之速度跨越分向限制線超速駛入
    來車道，適原告駕駛車牌號碼Ｎ三—五五二一號自用小客車沿該公路由南向北駛
    至，被告乙○○煞車、閃避不及，所駕自用小客車乃與原告所駕自用小客車發生
    碰撞，原告因而受有右股骨幹骨折、左腳第三至五蹠骨骨折、左眼眼眶骨折及頭
    皮裂傷等傷害，受傷期間共七十五天無法自理生活，由家屬隨身看護，以每日新
    臺幣（下同）二千元計算，共支出看護費用十五萬元，原告於本件車禍前，任職
    於嘉義市蘭潭彩色印刷股份有限公司，每月薪資三萬五千元，因四個半月無法工
    作，受有薪資損失十五萬七千五百元，且原告因前揭傷害，精神上痛苦不堪，受
    有非財產上損害三十萬元。因原告駕駛之車牌號碼Ｎ三—五五二一號自用小客車
    已向國泰世紀產物保險公司投保汽車強制責任險，原告業已向該公司請領保險理
    賠金六萬四千四百六十七元，扣除該保險金後，共得請求五十四萬三千零三十三
    元。又被告丙○○將其所有車牌號碼二Ｗ—五○六二號自用小客車借予無駕駛執
    照之友人即被告乙○○駕駛，顯有過失，應與被告乙○○負共同侵權行為損害賠
    償責任等情，爰依侵權行為法律關係提起本訴。並聲明：(一)被告應連帶給付原告
    五十四萬三千零三十三元，及自附帶民事訴訟起訴狀繕本送達被告翌日即九十二
    年十月三日起至清償日止，按週年利率百分之五計算之利息。(二)願供擔保，請准
    宣告假執行。
二、被告乙○○未於言詞辯論期日到場，亦未提出書狀，作何聲明或陳述。被告丙○
    ○則以：其將車牌號碼二Ｗ—五○六二號自用小客車借予被告乙○○使用時，不
    知其無駕駛執照等語，資為抗辯。並聲明：駁回原告之訴及假執行之聲請。
三、查被告乙○○於九十二年三月十八日上午七時五十分許，駕駛被告丙○○所有車
    牌號碼二Ｗ—五○六二號自用小客車，沿嘉義縣水上鄉縣由北往南方
    向行駛，途經該路永親二號橋以北一公里處路段時，本應注意車前狀況，隨時採
    取必要之安全措施，並注意行車速度應依標誌或標線規定，且汽車在雙向二車道
    行駛時，於劃有分向限制線之路段，不得駛入來車之車道內，而依當時情形，並
    無不能注意情事，竟疏於注意，貿然以時速約一百公里之速度跨越分向限制線超
    速駛入來車道，適原告駕駛車牌號碼Ｎ三—五五二一號自用小客車沿該公路由南
    向北駛至，被告乙○○煞車、閃避不及，所駕自用小客車乃與原告所駕自用小客
    車發生碰撞，致原告受有右股骨幹骨折、左腳第三至五蹠骨骨折及頭部外傷等傷
    害等事實，業據原告提出財團法人嘉義基督教醫院（下稱嘉義基督教醫院）診斷
    證明書、財團法人長庚紀念醫院嘉義分院診斷證明書、醫療費用收據、臺灣省嘉
    雲區車輛行車事故鑑定委員會鑑定意見書為證，並為被告所不爭。按行車速度，
    依速限標誌或標線之規定。汽車行駛時，駕駛人應注意車前狀況及兩車併行之間
    隔，並隨時採取必要之安全措施。汽車在雙向二車道行駛時，在劃有分向限制線
    之路段，不得駛入來車之車道內。道路交通安全規則第九十三條第一項、第九十
    四條第三項、第九十七條第二款分別定有明文，被告乙○○駕駛汽車，本應注意
    遵守前開規定，以避免事故之發生，而車禍發生當時係日間，天氣晴朗，肇事路
    段為平坦、乾燥、無缺陷且劃有分向限制線之雙向二車道柏油路面，時速限制三
    十公里，又無障礙物，視距良好，有道路交通事故調查報告表附於警詢卷可稽，
    是客觀上並無不能注意情事，被告乙○○竟疏未注意，貿然以時速約一百公里之
    速度跨越分向限制線駛入來車道，因而煞車、閃避不及肇事，自有過失，就本件
    車禍之發生，應屬肇事原因；至原告遵行方向行駛，則非肇事原因。本件經送鑑
    定結果，亦同此見解，有臺灣省嘉雲區車輛行車事故鑑定委員會九十二年嘉鑑字
    第九二○五六三號鑑定意見書在卷可佐。被告乙○○上開過失行為，亦經本院以
    九十二年度交簡上字第三五號刑事判決以過失傷害罪判處有期徒刑四月，如易科
    罰金，以三百元折算一日確定在案，此經本院調閱前開刑事卷宗（含警詢卷）查
    核屬實，堪信為真實。
四、按汽車駕駛執照為駕駛汽車之許可憑證，由駕駛人向公路監理機關申請登記，考
    驗及格後發給之。汽車駕駛人，未領有駕駛執照駕車者，處六千元以上一萬二千
    元以下罰鍰，並當場禁止其駕駛及扣留其車輛牌照。汽車所有人，僱用或聽任第
    二十一條第一款至第七款之人駕車者，除依第二十一條之規定處罰外，並得吊扣
    其汽車牌照三個月。道路交通安全規則第五十條第一項、道路交通管理處罰條例
    第二十一條第一項第一款、第二十八條分別定有明文。前開規定係為避免缺乏駕
    駛能力及駕駛資格之人，貿然駕駛車輛造成危害，被告丙○○雖辯稱其不知被告
    乙○○無駕駛執照等語，惟丙○○既為汽車駕駛人當知前開未領有駕駛執照不得
    駕車之規定，客觀上亦無不能注意情事，其復自承與乙○○僅認識三、四個月，
    則其於借車予乙○○前，竟未向乙○○查證有無領有駕駛執照，即貿然汽車借予
    無駕駛執照之乙○○駕駛因而肇事，顯有過失，且其過失行為與原告所受傷害，
    亦有相當因果關係，應與乙○○同負侵權行為損害賠償責任。
五、按因故意或過失，不法侵害他人之權利者，負損害賠償責任。數人共同不法侵害
    他人之權利者，連帶負損害賠償責任。汽車、機車或其他非依軌道行駛之動力車
    輛，在使用中加損害於他人者，駕駛人應賠償因此所生之損害。不法侵害他人之
    身體或健康者，對於被害人因此喪失或減少勞動能力或增加生活上之需要時，應
    負損害賠償責任。不法侵害他人之身體、健康者，被害人雖非財產上之損害，亦
    得請求賠償相當之金額。民法第一百八十四條第一項前段、第一百八十五條第一
    項前段、第一百九十一條之二、第一百九十三條第一項及第一百九十五條第一項
    分別定有明文。又民事上之共同侵權行為（狹義的共同侵權行為，即加害行為）
    與刑事上之共同正犯，其構成要件並不完全相同，共同侵權行為人間不以有意思
    聯絡為必要，數人因過失不法侵害他人之權利，苟各行為人之過失行為，均為其
    所生損害之共同原因，即所謂行為關連共同，亦足成立共同侵權行為，依民法第
    一百八十五條第一項前段之規定，各過失行為人對於被害人應負全部損害之連帶
    賠償責任（最高法院六十七年臺上字第一七三七號判例參照）。被告丙○○將其
    所有車輛借予無駕駛執照之被告乙○○駕駛之行為，及被告乙○○超速開車肇事
    之行為，均為原告因本件車禍受有傷害之共同原因，為行為關連共同，業如前所
    述，故原告請求被告乙○○、丙○○連帶賠償其損害，於法洵無不合。茲就原告
    得請求被告連帶賠償之金額，分述如后：
  (一)看護費用部分：
    原告主張其於受傷期間共七十五天無法自理生活，由家屬隨身看護，以每日二千
    元計算，共支出看護費用十五萬元乙節，經本院向嘉義基督教醫院函詢原告傷勢
    需人看護時間，經該院覆稱：原告因車禍於九十二年三月十八日送至急診，當時
    右大腿骨折、頭部外傷、臉部瘀傷、左足腫痛，治療期間的前三個月行動較不便
    ，需人照顧，此有該院九十三年一月二十七日（九十三）嘉基醫字第○一二四號
    函附卷可稽，原告主張其於受傷期間無法自理生活，由家屬隨身看護，堪認屬實
    。按因親屬受傷，而由親屬代為照顧起居所付出之勞力，並非不能評價為金錢，
    只因兩者身分關係密切而免除支付義務，此種親屬基於身分關係之恩惠，自不能
    加惠於加害人。故由親屬看護時，雖無現實看護費之支付，但應衡量及比照僱用
    職業護士看護情形，認原告受有相當於看護費之損害，核屬增加生活上需要之部
    分，自得請求賠償。原告治療期間的前三個月因行動較不便，依看護工作之性質
    較一般工作之時間為長，須隨時注意傷患之病情反應，且參諸卷附之嘉義基督教
    醫院病患服務員管理辦法，其全日看護之收費亦為每日二千元，則原告請求看護
    費用每日以二千元計算，應屬相當，其得請求之看護費用為十五萬元。
  (二)薪資損失部分：
    原告主張其於本件車禍前，任職於嘉義市蘭潭彩色印刷股份有限公司，每月薪資
    約三萬五千元，因四個半月無法工作，受有薪資損失十五萬七千五百元乙節，業
    據提出薪資表、在職證明書為證，而原告自八十年四月起開始在嘉義市蘭潭彩色
    印刷股份有限公司任職，工作內容為美術設計，其於九十二年三月間平均月薪為
    三萬五千元，亦經本院向該公司函查無訛，有該公司九十三年五月十二日函在卷
    足參，本院並囑託嘉義基督教醫院鑑定原告自受傷後不能工作時日，該院鑑定結
    果稱：原告受傷後，約需四至六個月可正常行走，恢復工作等情，有嘉義基督教
    醫院九十三年五月十四日（九十三）嘉基醫字第○七九○號函附鑑定報告書附卷
    可按，則原告因本件車禍受傷所致薪資損失自得以四個半月為計算依據，原告請
    求四個半月不能工作之損失為十五萬七千五百元，即屬有據。
  (三)非財產上損害：
    原告主張因前揭傷害，精神上痛苦不堪，受有非財產上損害三十萬元乙節，查原
    告因本件車禍受有右股骨幹骨折、左腳第三至五蹠骨骨折、左眼眼眶骨折及頭皮
    裂傷等傷害，其身體及精神上自受有極大之痛苦，其請求非財產上損害賠償，自
    非無據。而原告現年三十六歲，未婚，高中畢業，目前在嘉義市蘭潭彩色印刷股
    份有限公司任職，每月薪資約三萬五千元，名下有土地一筆、房屋一棟；被告乙
    ○○現年二十四歲，已婚，名下無財產；被告丙○○現年二十四歲，未婚，高職
    畢業，擔任吊車司機，每月薪資三萬五千元，名下無不動產等情，為兩造所不爭
    ，並有稅務電子閘門財產所得調件明細表在卷可參。原告目前骨折均已癒合，但
    仍有左前足疼痛之後遺症等情，亦有前開嘉義基督教醫院鑑定報告書附卷可按。
    茲審酌兩造之身分、地位、經濟能力、被告所受之刑罰制裁、原告因此遭受之精
    神上痛苦之程度、目前所生之後遺症等一切情狀，認原告請求被告連帶賠償其非
    財產上損害以十五萬元為適當，逾此部分之請求，尚有未合。
  (四)綜上，原告所得請求被告連帶賠償之看護費十五萬元、薪資損失十五萬七千五百
    元及非財產上損害十五萬元，合計四十五萬七千五百元。惟原告因汽車強制責任
    險業領得保險金六萬四千四百六十七元，業經本院向國泰世紀產物保險公司函查
    屬實，有該公司九十三年六月二十五日（九三）車字第四○○—三十一號函附卷
    可憑，則依強制汽車責任保險法第三十條規定，原告受領之六萬四千四百六十七
    元，應視為損害賠償金額之一部分，被告受賠償請求時，自得扣除之，扣除後原
    告實際得請求被告連帶賠償之金額為三十九萬三千零三十三元（計算式：
    000000－00000=393033）。
六、再按給付無確定期限者，債務人於債權人得請求給付時，經其催告而未為給付，
    自受催告時起，負遲延責任。其經債權人起訴而送達訴狀，或依督促程序送達支
    付命令，或其他相類之行為者，與催告有同一之效力，民法第二百二十九條第二
    項定有明文。又遲延之債務，以支付金錢為標的者，債權人得請求依法定利率計
    算之遲延利息。但約定利率較高者，仍從其約定利率；應付利息之債務，其利率
    未經約定，亦無法律可據者，週年利率為百分之五，亦為同法第二百三十三條第
    一項及第二百零三條所明定。查原告請求被告賠償之金額，並未定有給付之期限
    ，則原告請求自附帶民事訴訟起訴狀繕本送達被告之翌日（被告乙○○、丙○○
    均於九十二年十月二日收受附帶民事訴訟起訴狀繕本）即九十二年十月三日起，
    按週年利率百分之五計算之利息，並未逾上開規定之範圍，自無不合。
七、從而，原告依侵權行為法律關係提起本訴，請求被告連帶賠償三十九萬三千零三
    十三元，及自九十二年十月三日起至清償日止，按週年利率百分之五計算之利息
    ，為有理由，逾此範圍之請求，為無理由，應予駁回。
八、按本判決所命給付之金額未逾五十萬元，依民事訴訟法第三百八十九條第一項第
    五款之規定，應依職權宣告假執行。又原告陳明願供擔保，聲請宣告假執行，經
    核原告勝訴部分，僅係促使本院依職權宣告假執行，至原告敗訴部分，其假執行
    之聲請已失所附麗，應併予駁回。
九、據上論結，本件原告之訴為一部有理由、一部無理由，依民事訴訟法第三百八十
    五條第一項前段、第七十九條、第八十五條第二項、第三百八十九條第一項第五
    款，判決如主文。
中　　　華　　　民　　　國　　九十三　　年　　　七　　　月　　 三十　　 日
~B臺灣嘉義地方法院民事第一庭
~B　　審判長法官　曾文欣
~B　　法　　　官　鄧晴馨
~B　　法　　　官　鄭雅文
右為正本係照原本作成
如對本判決上訴須於判決送達後廿日內向本院提出上訴狀
中　　　華　　　民　　　國　　九十三　　年　　　七　　　月　　 三十　　 日
~B　　書　記　官　鄭翔元
